ACORDAO-COMPLETO-2355259

ACÓRDÃO 1893/2019 ATA 30/2019 - PLENÁRIO

VISTOS, relatados e discutidos estes autos de Representação, ora em fase de Pedido de Reexame interposto por Moacir Guimarães Morais Filho contra o Acórdão 2611/2018-TCU-Plenário;
ACORDAM os Ministros do Tribunal de Contas da União, reunidos em Sessão do Plenário, diante das razões expostas pelo relator e com fulcro no art. 48 da Lei 8.443, de 16/7/1992, combinado com os arts. 285 e 286 do Regimento Interno/TCU, em:
9.1. conhecer do Pedido de Reexame em tela, para, no mérito, negar-lhe provimento, mantendo em seus exatos termos a deliberação decorrida;
9.2. orientar a Secretaria de Fiscalização de Pessoal (Sefip) que, na hipótese de vir a examinar a legalidade do ato concessório de aposentadoria nº 89037/2018, considere todos os processos, administrativos e judiciais, relacionados a essa inativação, podendo propor, se julgar necessário, o sobrestamento do respectivo processo de pessoal;
9.3. dar ciência desta decisão ao recorrente.

Pedido de reexame interposto contra acórdão mediante o qual esta Corte de Contas decidiu não conhecer da representação acerca de suposta irregularidade no ato do Secretário-Geral da Procuradoria-Geral da República (PGR) que determinou a adoção das providências cabíveis com vistas ao cumprimento da Portaria PGR 974, de 12/6/2018, que concedeu aposentadoria voluntária ao representante.

Ministério Público Federal (MPF).

3. Responsáveis/Interessados/Recorrentes:
3.1. Interessado: Moacir Guimarães Morais Filho (CPF XXX.142.472-XX).
3.2. Recorrente: Moacir Guimarães Morais Filho (CPF XXX.142.472-XX).

13.1. Ministros presentes: José Mucio Monteiro (Presidente), Walton Alencar Rodrigues, Benjamin Zymler, Aroldo Cedraz (Relator), Raimundo Carreiro, Ana Arraes, Bruno Dantas e Vital do Rêgo.
13.2. Ministro-Substituto convocado: Augusto Sherman Cavalcanti.
13.3. Ministros-Substitutos presentes: André Luís de Carvalho e Weder de Oliveira.

AROLDO CEDRAZ

Ministro Vital do Rêgo.

Inicio este Relatório transcrevendo, com alguns ajustes de forma e fundamentado no inciso I do § 3º do art. 1º da Lei 8.443, de 16/7/1992, a instrução elaborada no âmbito da Secretaria de Recursos (Serur) e autuada como peça 44, a qual contou com a anuência do escalão dirigente da referida unidade técnica (peça 45) :
"INTRODUÇÃO
1. Trata-se de Pedido de Reexame (peça 29) interposto pelo Sr. Moacir Guimarães Morais Filho contra o Acórdão 2611/2018-TCU-Plenário (peça 23) , que não conheceu da representação formulada pelo ora recorrente acerca de eventuais irregularidades cometidas pelo Secretário-Geral da Procuradoria-Geral da República (PGR) na condução do seu pedido de retorno à atividade após inativação voluntária, ignorando a existência de decisões judiciais e recursos por ele manejados no Poder Judiciário para a permanência em atividade.
1.1. A deliberação recorrida apresenta o seguinte teor:
VISTOS, relatados e discutidos estes autos que tratam de representação formulada pelo Subprocurador-Geral da República, Sr. Moacir Guimarães Morais Filho, em face de suposta irregularidade no ato do Secretário-Geral da Procuradoria-Geral da República (PGR) que determinou a adoção das providências cabíveis com vistas ao cumprimento da Portaria PGR 974, de 12/6/2018, que concedeu aposentadoria voluntária ao representante;
ACORDAM os Ministros do Tribunal de Contas da União, reunidos em Sessão do Plenário, ante as razões expostas pelo Relator, em: 
9.1. não conhecer da presente representação, por não atender aos requisitos de admissibilidade previstos no art. 235 do Regimento Interno do TCU c/c o art. 103, § 1º, da Resolução-TCU 259/2014; e 
9.2. arquivar os presentes autos, dando ciência desta deliberação ao representante, nos termos do art. 235 do RI/TCU c/c o art. 105 da Resolução TCU 259/2014. (destacamos e sublinhamos) 
HISTÓRICO
2. Trata-se de processo de representação formulada pelo Subprocurador-Geral da República, Sr. Moacir Guimarães Morais Filho, em face de suposta irregularidade no ato do Secretário-Geral da Procuradoria-Geral da República (PGR) que determinou a adoção das providências cabíveis com vistas ao cumprimento da Portaria PGR 974, de 12/6/2018, que concedeu aposentadoria voluntária ao ora recorrente. 
EXAME DE ADMISSIBILIDADE
3. No exame preliminar de admissibilidade (peça 31) , a Serur propôs não conhecer do pedido de reexame do recorrente, em razão da ausência de legitimidade e de interesse recursal, nos termos do art. 48 da Lei 8443/1992 e arts. 146 e 282 do Regimento Interno/TCU. 
3.1. O Exmo. Sr. Ministro-Relator ad quem (peça 38) , Aroldo Cedraz, entendeu que o ora recorrente já havia sido admitido como parte nos autos por ocasião do deferimento pelo Exmo. Sr. Ministro-Relator a quo, Vital do Rêgo, do seu pedido de sustentação oral no julgamento que levou a prolação do Acórdão recorrido. Além disso, afastou eventual intempestividade na interposição do pedido de reexame por reconhecer a existência da superveniência de fatos novos e porque o recurso foi interposto dentro do período de cento e oitenta dias. Em decorrência, divergiu do encaminhamento proposto pela Serur e conheceu o pedido de reexame interposto pelo Sr. Moacir Guimarães Morais Filho, sem efeito suspensivo, com base no art. 285, caput e §2º, segunda parte, do Regimento Interno/TCU. 
EXAME DE MÉRITO
4. Delimitação
4.1. Constitui objeto do presente recurso definir se há indícios de irregularidades no ato do Secretário-Geral da Procuradoria-Geral da República (PGR) que determinou a adoção das providências cabíveis com vistas ao cumprimento da Portaria PGR 974, de 12/6/2018, que concedeu aposentadoria voluntária ao ora recorrente.
5. Do suposto cometimento de irregularidades por parte do Secretário-Geral da Procuradoria-Geral da República na condução do procedimento administrativo de pedido de retorno à atividade após inativação voluntária.
5.1. Defende que houve irregularidades, com base nos seguintes argumentos (peça 29) :
5.1.1. i) amparo em decisões judiciais para o retorno à atividade:
- inexatidão da conclusão que levou a prolação do acórdão recorrido acerca do provimento jurisdicional cautelar da 'ação de desaposentação';
- o Secretário-Geral do MPU não observou que 'foi deferido tutela recursal antecipatória para o retorno de sua atividade no MPU';
- a portaria da aposentadoria 'foi embasada em decisão sujeita a recurso de agravo regimental e embargos de declaração perante o TRF 1ª Região, e tanto é assim, que obteve a concessão de dois Mandados de Segurança [MS] em trâmite no Superior Tribunal de Justiça' (MSs 24.774 e 24.786) ;
- o primeiro MS visa 'o provimento de promoção à sua vaga na PGR' e o segundo determinou 'o seu retorno imediato, revigorando a tutela recursal antecipatória concedida pelo Desembargador Cristiano Miranda';
- não transitou em julgado 'a decisão que cassou a Tutela Recursal antecipatória monocraticamente, tal decisão foi sobrestada pelo STJ';
- não há juízo de discricionariedade do gestor, pois 'fez cumprir decisão não transitada em julgado, sujeita à situação de desaposentação e dos efeitos dos Mandados Seguranças impetrados perante o Superior Tribunal de justiça';
5.1.2. II) irregularidade na atuação do gestor:
- os indícios de irregularidades 'dizem respeito à conduta do gestor em trancar o pedido de desistência da aposentadoria durante mais de 140 dias, não o remetendo à Senhora Procuradora-Geral da República, que deveria ter decidido o pedido de desistência, [apresentado] após o 21º [dia] seguinte ao ato de aposentadoria';
- Por força das decisões proferidas pelo STJ nos MSs, não tem eficácia a Portaria nº 974, da PGR, e 'o fundamento equivocado do gestor que em sua decisão considerou inexistente a fundamentação da retratação da aposentadoria';
- a decisão do gestor contraria 'o entendimento do Supremo Tribunal Federal [STF], Superior Tribunal de Justiça [STJ] e precedentes deste respeitável Tribunal de Contas da União [TCU]', sendo que nenhum direito lhe foi pago e 'que deveria ter recebido os efeitos financeiros da indenização de 200 dias de licença-prêmio em pecúnia, não gozadas', conforme entendimento jurisprudenciais do STF (RE 636553 RG) e STJ (AgRg nos EREsp 1047524/SC) ;
- 'o atraso do encaminhamento de decisão à Senhora Procuradora Geral da República significa, por parte do gestor, inércia no cumprimento do dever de ofício e ignorância quanto ao efeito suspensivo concedido nos Embargos de Declaração, no Agravo de Instrumento, em que foi concedida a tutela recursal antecipatória';
- 'o retardamento no envio do pedido de desistência merece, no âmbito da Secretaria de fiscalização de Pessoal deste TCU, revisão do ato administrativo do Secretário Geral da PGR, Sr. Alexandre Camanho de Assis, ao mandar cumprir a Portaria nº 974, de 12/06/2018 que concedeu aposentadoria voluntária ao representante, ora recorrente, ignorando o efeito suspensivo da decisão judicial';
- fundamentou o seu pedido de desistência ante à redução de sua remuneração, perda do auxílio-moradia, auxílio-alimentação e abono de permanência, mas, principalmente, na falta de pagamento da pecúnia de 200 dias de licença-prêmio já deferida';
- 'A demora atribuída ao gestor não pode ser entendida dentro juízo de conveniência e oportunidade, uma vez que o ato administrativo está sub judice, no que diz respeito a inércia do recorrido gestor que trancou o pedido de desistência para acelerar a aposentadoria do recorrente, a qual deveria ser apreciada simultaneamente com o pedido de desistência';
- foram atendidos aos pressupostos da representação, considerando [que] 'a existência do interesse público diz respeito a ilegalidade praticado pelo gestor, nos termos do art. 103, § 1º, da Resolução TCU 259/204';
- o ato do gestor está eivado de vício a ser controlado pelo Tribunal, pois ficou comprovada ilegalidade e a irregularidade, considerando que o trânsito em julgado da decisão judicial 'foi tese acatada pelo STJ e os efeitos da Portaria nº 974/2018 foram, assim, sustados pelas duas liminares já referidas';
5.1.3. III) submissão do ato de aposentadoria para apreciação do TCU:
- o ato de aposentadoria ainda não foi submetido ao TCU, 'que deverá apreciá-lo considerando a ação de desaposentação e o pedido de desistência formulado tempestivamente perante a autoridade competente';
- a atitude em recorrer ao TCU 'foi em caráter preventivo, para evitar que se consumasse uma aposentadoria em desconformidade com os precedentes do STF, STJ e deste TCU, que vem seguida pelos tribunais de contas estaduais'.
5.2. Após apresentar o recurso (21/12/2018) , o recorrente peticionou outras duas vezes nos autos, sendo a primeira em 14/01/2019 (peça 30) e a última em 05/04/2019 (peça 37) . Na primeira, as alegações e informações apresentadas são basicamente reiterações do que já consta da peça recursal, cujos argumentos estão sintetizados acima. Apresenta nela, ainda, informação de que, em razão da demora no cumprimento da liminar pelo MPF, concedida no âmbito do STJ no MS 24.786, que suspendeu o ato que iniciou o processo de provimento da vaga para promoção ao cargo de Subprocurador-Geral da República, pelo critério de merecimento, decorrente do ato de aposentadoria do ora recorrente, requereu ao relator do MS, Ministro Napoleão Nunes Maia Filho, 'o encaminhamento de oficio diretamente à Procuradoria Geral da República', tendo sido proferida a seguinte decisão (pág. 3 da peça 30) :
DECISÃO. 
As fls. 910/919 a parte requerente informa o não cumprimento da decisão liminar exarada no presente Mandado de Segurança, decorrente de filigranas e questões burocráticas. 
2. Desse modo, a fim de evitar prejuízos ainda maiores ao requerente, determina-se a douta Coordenadoria da 1ª Seção que comunique o teor desta decisão em complemento a anterior já exarada, o imediato cumprimento da liminar deferida, devendo a intimação ser realizada na pessoa do Secretário Geral da PGR. 
3. Cumpra-se. Urgência. 
Brasília/DF, 14 de dezembro de 2018. 
NAPOLEÃO NUNES MAIA FILHO 
MINISTRO RELATOR
5.2.1. Diz que, embora o MPF tenha sido intimado da referida deliberação, 'a Procuradoria Geral da República não cumpriu a decisão liminar'. Sustenta também que, em 27/12/2018, 'peticionou ao Presidente do Superior Tribunal de Justiça requerendo providências no sentido de a Procuradoria Geral da República cumprir a liminar concedida pelo Ministro Napoleão do STJ há mais de um mês (Telegrama em anexo) '.
5.2.2. No último peticionamento (peça 37) , igualmente o recorrente reprisa alegações apresentadas por ocasião da interposição do pedido de reexame, tendo destacado que 'neste momento, a relevância do ponto fundamental da causa deduzida na representação que foi ofertada em caráter preventivo que se evite o registro e homologação do pedido de aposentadoria e da desistência 21 dias após o ato', bem assim de que 'Outro ponto de fundamental importância e de relevância de interesse público, é o fato de a decisão do STJ não vir sendo cumprida pela administração pública, omitindo-se o gestor de obedecer a decisão judicial, fato que caracteriza desobediência e crime de responsabilidade. Ou seja, o recorrente permaneceu por mais de 3 (três) meses aposentado de forma irregular'.
5.2.3. Advoga que 'os atos da Procuradora-Geral da República, como atos de gestão administrativa, não podem se sobrepor ao controle jurisdicional do ato administrativo na ação de desaposentação, muito menos ultrapassar e violar os princípio da inamovibilidade, antiguidade e da irredutibilidade de subsídios de que goza o recorrente, como membro do MPF, na qualidade de Subprocurador-Geral da República'.
5.2.4. Sustenta que o objetivo com a interposição do pedido de reexame, é para que 'seja exercido por este Tribunal o controle preventivo do ato de aposentação para preservar o pedido de desistência e a ação de desaposentação promovida pelo requerente'.
5.2.5. Afirma que seu retorno a plena atividade, 'já se deu em parte pela segunda vez, faltando apenas implementar, na área de recursos humanos e financeira, a volta ao pagamento dos subsídios, cancelando-se, portanto, os proventos que decorreram do pedido de aposentadoria retratado'.
5.2.6. Por fim, pede, no derradeiro peticionamento, que 'seja acolhido o pedido de reexame da decisão, para que seja determinado à Procuradoria Geral da República o cumprimento das liminares do STJ, no que diz respeito ao pagamento dos subsídios, com efeito retroativo e todas as atividades administrativas que gozava o recorrente no exercício do cargo de Subprocurador-Geral da República, a exemplo do 57º ofício e assento na 1ª Seção perante o STJ'.
5.2.7. O recorrente apresentou na última intervenção nos autos cópia de Reclamação (32.997) ajuizada pela União perante o Supremo Tribunal Federal, a fim de anular as decisões liminares proferidas no âmbito do STJ nos autos dos MSs 24.774 e 24.786 (págs. 8 a 26 da peça 37) . 
Análise
6. De início, a fim de melhor compreensão dos atos e fatos relativos à concessão de aposentadoria do Subprocurador-Geral da República Sr. Moacir Guimarães Morais Filho, bem assim do desfecho do seu requerimento de desistência/desaposentação/retratação, apresentado ao MPF após 21 dias da publicação do ato de concessão, convém reproduzir excerto do histórico apresentado no recurso interposto pela União (págs. 61 a 67 da peça 12) , por meio da Advocacia-Geral da União (AGU) , contra a decisão monocrática proferida na 2ª turma do Tribunal Regional Federal da 1ª Região, nos autos do Agravo de Instrumento nº 1020577-84.2018.4.01.0000, que deferiu medida antecipatória recursal em face do indeferimento pelo Juízo da 16ª Vara Federal da Seção Judiciária do Distrito Federal do pedido de tutela de urgência feito no bojo da ação ordinária nº 1014069-10.2018.4.01.3400, de modo a 'sustar os efeitos de sua aposentadoria [do recorrente], retornando-o ao 'status quo' anterior à publicação do seu ato de aposentadoria, autorizando-o ao imediato retorno ao serviço ativo, com o consequente direito à percepção dos seus subsídios, tal como eram adimplidos antes da publicação do referido ato. [...]':
 (...) 
Inicialmente, com escopo eminentemente elucidativo da matéria, cumpre consignar que a quaestio juris em cotejo foi objeto do Procedimento de Gestão Administrativa nº 1.00.000.011211/201850, instaurado com vistas à instrução do procedimento de aposentadoria voluntária por tempo de serviço do autor.
Em 6/6/2018, o membro demandante formalizou pedido de aposentadoria por tempo de serviço e de pagamento das licenças-prêmios não gozadas, o qual foi recebido no gabinete da Procuradora-Geral da República e encaminhado à Secretaria-Geral do Ministério Público Federal, para instrução.
Instaurado o Procedimento de Gestão Administrativa nº 1.00.000.011211/2018-50 no âmbito da Divisão de Aposentadorias e Pensões da Subsecretaria de Legislação de Pessoal da Secretaria de Gestão de Pessoas, o pedido foi objeto de detido exame, que culminou em manifestação na qual se atestou que o membro interessado formalizou interesse em se aposentar na forma do art. 3º da Emenda Constitucional nº 47/2005; que o art. 7º da Emenda Constitucional nº 41, de 2003, garantiu a paridade com o membro em atividade e que, além dos citados comandos constitucionais, a aposentadoria requerida acompanha a previsão legal expressa no art. 186, inciso III, alínea 'a', da Lei nº 8.112/90, segundo a qual o servidor será aposentado voluntariamente 'aos 35 (trinta e cinco) anos de serviço, se homem, e aos 30 (trinta) , se mulher, com proventos integrais'.
A Divisão de Aposentadorias e Pensões constatou que o membro interessado ingressou na Carreira do MPF em 29/7/1980 - Portaria nº 281, de 29/07/1980 -, em virtude de habilitação em concurso público, sendo promovido ao cargo de Procurador Regional da República em 21/05/1993 - Portaria PGR nº 116, de 09/02/1994 - e, posteriormente, ao cargo de Subprocurador-Geral República, em 17/03/1995 - Portaria PGR nº 513, de 16/10/1995. Esclareceu-se, ainda, em seguida, o seguinte: 
 (...) 
Aprovada a manifestação em tela pelo Secretário-Geral, o feito foi remetido à análise da Procuradora-Geral da República que, pela Portaria PGR nº 974, de 12/6/2018, concedeu aposentadoria voluntária, com proventos integrais, ao membro ora demandante, nos seguintes termos:
 (...) 
Referida portaria foi publicada no Diário Oficial da União de 15/6/2018, tendo sido efetuados os lançamentos correspondentes no sistema de gerenciamento de pessoal do Ministério Público Federal e encaminhado o feito para a Divisão de Provimento, Registro e Informações de Membros, para providências quanto à apuração de férias não gozadas, a serem indenizadas, bem como quanto à frequência do membro e, posteriormente, à Subsecretaria de Remuneração de Pessoal, a qual informou, em 26/7/2018, ter implementado a aposentadoria na folha de pagamento do mês de julho de 2018, registrando que os acertos financeiros relativos a férias serão providenciados a partir do mês de agosto de 2018.
Emitiu-se, assim, o respectivo Título Declaratório de Aposentadoria, o qual não chegou, ainda, a ser registrado no Sistema de Apreciação dos Atos de Admissão e Concessões - SisacNet e comunicado à Auditoria Interna do Ministério Público da União, para apreciação, em sede de controle interno, da legalidade do ato, considerando a intimação acerca da decisão liminar proferida no feito.
Perpassada a análise quanto ao procedimento relativo à instrução da aposentadoria do membro ora demandante, tem-se que, em 5/7/2018, o autor encaminhou ao Procurador-Geral da República em exercício pedido de retratação do pleito de aposentadoria outrora formulado, sob o argumento de que 'terá proventos ínfimos, ou seja, no valor líquido de R$ 11.856,81 (onze mil oitocentos e cinquenta e seis reais e oitenta e um centavos) , além do desconto do acerto financeiro de R$ 26.262,67 (vinte e seis mil duzentos e sessenta e dois reais e sessenta e sete centavos) o que será insuficiente para o sustento próprio e da família, até reassumir a minha atividade como docente na Universidade Federal do Pará - UFPA'.
Aduziu, na oportunidade, que a aposentadoria constitui ato complexo e, como tal, para se perfectibilizar, necessita de homologação por parte do Tribunal de Contas da União, o que ainda não ocorreu e, assim, enseja a possibilidade de retratação. Postulou, assim, a suspensão liminar dos efeitos do ato de aposentação deferido pela Procuradora-Geral da República, restabelecendo o exercício no cargo de Subprocurador-Geral da República e mantendo a estrutura física de seu gabinete.
Encaminhado o feito à Divisão de Aposentadoria e Pensões, foi autuado o Procedimento de Gestão Administrativa nº 1.00.000.013821/2018-98, manifestando-se a unidade técnica que, em se tratando de ato de aposentadoria já devidamente publicado, o instituto jurídico incidente ao caso seria a reversão, consoante art. 25, inciso II, da Lei nº 8.112/1990 e que, como tal, deveria ser remetido ao exame do Conselho Superior do Ministério Público Federal, nos termos do art. 57, inciso XXI, da Lei Complementar nº 75/1993.
Ato subsequente, o feito foi encaminhado para exame por parte do Conselho Superior do Ministério Público Federal, razão pela qual o demandante ajuizou a presente ação tendo em vista não concordar com a conclusão da área técnica quanto ao recebimento do feito como pedido de reversão. Neste ponto, cumpre informar que, em que pese o órgão colegiado, por maioria de votos, em 15/8/2018, ter opinado favoravelmente ao pedido de desistência da aposentadoria, o feito foi submetido à cognição da Procuradora-Geral da República, autoridade a quem compete decidir sobre a questão, considerando que cabe ao CSMPF emitir, tão somente, ato opinativo sobre a questão jurídica, nos termos do art. 57, inciso XXI, da LC nº 75/1993.
Registre-se que o CSMPF, além de emitir manifestação de caráter meramente opinativo, a ser submetida ao crivo da Procuradora-Geral da República, não enfrentou o tema por completo, notadamente quanto aos seus reflexos, não se pronunciando acerca do instituto da reversão ou da maneira em que retornará o membro à ativa e os respectivos efeitos jurídicos - funcionais e remuneratórios - decorrentes do retorno, sobretudo tendo em vista que, consoante abaixo será tratado, o ofício titularizado pelo autor foi disponibilizado em procedimento objetivo que atendeu à antiguidade e culminou na ocupação por outro Subprocurador-Geral da República. Assim, atualmente, tendo em vista o retorno do autor à ativa em razão, por ora, da decisão proferida em sede de agravo de instrumento no presente feito, a discussão internamente firmada na Administração acerca do regresso ao ofício outrora titularizado esbarra na esfera jurídica de terceiro de boa-fé, assim como tem ocorrido com relação ao não tratamento do instituto da reversão.
 (...) 
6.1. Após apresentar os fatos, a AGU na peça recursal mencionada apresentou as questões de direito que envolve o pedido de retorno do recorrente à atividade, cujo excerto transcreve-se a seguir (págs. 67 a 72 da peça 12) :
 (...) 
Feito o contexto fático dos requerimentos que deram ensejo à aposentadoria do membro e ao pedido de retratação, no tocante ao meritum causae, tem-se que o ordenamento jurídico brasileiro possibilita uma única hipótese legal de retorno de servidores públicos, incluídos os membros, ao cargo outrora titularizado após a sua aposentadoria, independentemente do fato de o ato, de natureza complexa, ter sido ou não submetido ao crivo do Tribunal de Contas da União.
Trata-se do instituto jurídico da reversão, previsto nos arts. 25 a 27 da Lei nº 8.112/1990, que dispõe sobre o regime jurídico dos servidores públicos - em sua acepção lato sensu - civis da União:
 (...) 
Veja-se que, nos termos legais, a reversão da aposentadoria voluntária não constitui direito subjetivo, mas consiste, diferentemente, na possibilidade de retorno à atividade desde que, adicionalmente ao preenchimento dos requisitos objetivamente previstos na lei, exista interesse da Administração em referido retorno, sob pena de subversão do interesse público e de sua supremacia, além de prejuízo à organização das estruturas administrativas.
No que diz respeito à aplicação de referido instituto aos membros do Ministério Público da União, cumpre registrar que a Lei Complementar nº 75, de 20/5/1993, que dispõe sobre a organização, as atribuições e o estatuto do Ministério Público da União não dispõe especificamente sobre a matéria, a qual se encontra regulamentada por meio da Lei nº 8.112, de 11/12/1990. Nada obstante, a incidência do instituto se revela notória aos membros do MPU considerando a sua previsão no âmbito do art. 57, inciso XXI, art. 98, inciso XIX, art. 131, inciso XIX, e art. 166, inciso XIX, todos da LC 75/1993, que preconizam competir, respectivamente, ao Conselho Superior do Ministério Público Federal, ao Conselho Superior do Ministério Público do Trabalho, ao Conselho Superior do Ministério Público Militar e ao Conselho Superior do Ministério Público do Distrito Federal e Territórios 'opinar sobre os pedidos de reversão de membro da carreira'.
Nesse ponto, cumpre registrar que o art. 206 da LC nº 75/1993, que tratava dos institutos da reversão e da readmissão, foi objeto de veto. Ocorre que, em que pese referido veto, considerou-se, para tanto, tão somente o caso da reversão do aposentado por invalidez, tendo sido entendido, naquele momento, que o retorno à atividade no caso de não mais subsistirem os motivos da invalidez seria imperativo, não cabendo à lei impor condições para tanto.
Assim, tratando-se a situação do retorno na hipótese de aposentadoria voluntária, aplica-se a Lei nº 8.112/90 combinada com a LC nº 75/1993 no tocante à competência dos respectivos Conselhos Superiores para emitir opinião sobre os pedidos de reversão de membros da carreira. Destaca-se que a aplicação subsidiária da primeira tem previsão expressa na segunda: 
Art. 287. Aplicam-se subsidiariamente aos membros do Ministério Público da União as disposições gerais referentes aos servidores públicos, respeitadas, quando for o caso, as normas especiais contidas nesta lei complementar.
Neste sentido, tem-se que o encaminhamento do pleito administrativo, relativo à desistência/retratação do pedido de aposentadoria, foi encaminhado à cognição do Conselho Superior do Ministério Público Federal, considerando se tratar, em verdade, de pedido de reversão, única forma prevista legalmente para o retorno à atividade do servidor/membro aposentado voluntariamente. Conforme demonstrado, o requerimento foi posterior à publicação do ato de aposentação, portanto, formalizado quando já configurada a publicidade do ato e início da produção de seus regulares efeitos, de modo que, a partir de então, o retorno do membro à ativa tão somente poderia se dar por meio do instituto da reversão.
No presente caso, portanto, não há falar em desistência ou retratação do ato de aposentação, considerando que este, válido e perfeito, se tornou eficaz com o ato de publicação da Portaria PGR/MPF nº 974, de 12/6/2018. Assim, nada obstante se trate de ato de natureza complexa, ainda que ausente a manifestação de vontade do Tribunal de Contas da União, produz efeitos jurídicos a partir de sua publicação, como a vacância do cargo, a inatividade do agente público, o percebimento de proventos no lugar do subsídio e a perda de determinadas parcelas remuneratórias exclusivamente decorrentes da atividade - tais como o auxílio alimentação e o auxílio moradia.
A própria Lei nº 8.112/1990, em seu art. 188, preconiza, expressamente, que 'a aposentadoria voluntária ou por invalidez vigorará a partir da data da publicação do respectivo ato', de modo que o ato entra em vigor após a sua publicação, e não tão somente após o exame do ato pelo Tribunal de Contas da União, o que pode perdurar anos.
Entendimento diverso configuraria, inclusive, vulneração à segurança jurídica e à estabilidade das relações jurídicas firmadas entre Administração e administrado, na medida em que, caso se conceba que a aposentadoria apenas se torna eficaz após a manifestação do Tribunal de Contas da União, no interregno - repise-se, na maioria das vezes, de anos - no qual o referido órgão de controle externo não se pronunciou sobre o ato, a aposentadoria poderia ser revista pela Administração e pelo interessado, a qualquer tempo e sob diversos argumentos, inclusive independentemente de fundamentação jurídica hábil, o que ocasionaria manifesta desordem na organização administrativa.
Acrescenta-se, ainda, o grande impacto financeiro negativo no âmbito da Instituição, na medida em que comprometeria, sobremaneira, as despesas com pessoal diante da existência de uma aposentadoria posteriormente tornada sem efeito com efeitos financeiros retroativos à data do início da inatividade. Tratar-se-ia, em verdade, de subversão à ordem financeira na Administração Pública, além de implicar multiplicidade de pedidos de mesma natureza nos casos ainda não analisados pelo Tribunal de Contas, o que ocasionaria verdadeira desordem institucional. Referidos impactos, analisados em conjunto com os princípios acima referenciados e com o princípio da legalidade, reforçam a intelecção no sentido de que o único modo legalmente previsto para o retorno do aposentado à atividade constitui a reversão, observados os requisitos para tanto e os efeitos a partir da publicação do ato que a autoriza. 
Nesse ponto, a corroborar, inclusive, tem-se que, com a publicação do ato de aposentadoria, a Administração disponibilizou o ofício outrora titularizado pelo autor - 57º Ofício da Procuradoria Geral da República, relativo ao Grupo 3 de Direito Público -, por meio do Edital PGR/MPF nº 23, de 19/6/2018, no qual a Procuradora-Geral da República declarou aberto o processo de opção para escolha do ofício dos Subprocuradores-Gerais da República junto ao Superior Tribunal de Justiça, com resultado final veiculado pelo Edital PGR/MPF nº 29, de 29/6/2018. 
Referido processo de opção ensejou a movimentação interna de Subprocuradores Gerais, passando o 57º Ofício, antes titularizado pelo autor, a ser titularizado pelo Subprocurador-Geral da República Rogério de Paiva Navarro, o qual, diante dos efeitos retroativos buscados pelo autor por meio da 'desistência' ora em análise, apresentou requerimentos à Administração com vistas a refutar os argumentos apresentados pelo autor nos pedidos administrativo e judicial. Ainda, considerando que o deferimento da reversão exige, por lei, o interesse da Administração, trata-se de ato administrativo decorrente da discricionariedade do administrador e condicionado, adicionalmente, ao preenchimento dos requisitos legalmente previstos para tanto. Nesse sentido, tendo em vista que se fundamenta no mérito administrativo, na existência de conveniência e oportunidade no caso concreto, não cabe, data venia, ao Poder Judiciário, imiscuir-se na atuação da Administração Pública com vistas a impeli-la a providenciar o retorno de agente em contrariedade ao interesse público, considerando, conforme exposto, a insindicabilidade da questão.
Não há falar, portanto, em invalidação do ato administrativo em razão do qual a parte autora foi aposentada, sobretudo tendo em vista a inexistência de vício de ilegalidade que emane do ato, sejam eles: (i) de competência - porquanto cabe à Procuradora-Geral da República, nos termos do art. 49, inciso XX, da Lei Complementar nº 75/1990, na qualidade de Chefe do Ministério Público Federal, 'praticar atos de gestão administrativa, financeira e de pessoal', entre os quais se encontra a concessão de aposentadoria a membro do referido ramo do Ministério Público da União; (ii) de forma - Portaria PGR nº 974, de 12/6/2018, espécie de ato apropriado para o referido fim; (iii) de finalidade - qual seja, a aposentadoria tendo em vista o preenchimento dos requisitos legais; e (iv) de motivo e de objeto, esses, a aposentação com base em pedido formulado pelo interessado, o qual culminou em procedimento administrativo hígido no qual ficou comprovado o preenchimento dos requisitos previstos em lei para a aposentadoria voluntária. 
Não prospera, nesse ponto, data venia, a argumentação autoral no sentido de que o ato manifesta vício de forma, na medida em que se postulou a aposentadoria e o pagamento de 200 (duzentos) dias de licença-prêmio convertidos em pecúnia, tendo sido deferido apenas o primeiro pleito. A Administração deferiu ambos os pedidos formulados pelo autor, entretanto, considerando as questões afetas à organização financeira e orçamentária da Instituição, o pagamento dos valores a título de conversão em pecúnia de licença-prêmio ficou diferido para o final do corrente ano, o que não se revela hábil a configurar qualquer ilicitude e, sequer, irregularidade do ato. 
No caso em tela deve incidir o instituto da reversão previsto, especificamente, no art. 25, inciso II, da Lei nº 8.112/1990 e nos art. 57, inciso XXI, 98, inciso XIX, 131, inciso XIX, e 166, inciso XIX, todos da LC 75/1993, o qual deve ocorrer no interesse da Administração e desde que atendidos determinados requisitos consubstanciados na solicitação da reversão por parte do aposentado, na voluntariedade da aposentadoria, na estabilidade - in casu, na vitaliciedade do membro -, no transcurso de até cinco anos da aposentadoria e na existência de cargo vago. Não cabe falar, portanto, em desistência ou renúncia do ato já perfectibilizado e eficaz.
 (...) 
6.2. Posteriormente, a decisão judicial precária destacada acima que beneficiava o ora recorrente foi revogada pelo Desembargador Federal João Luiz de Souza ao apreciar agravo interno, com pedido de reconsideração, interposto pela União, tendo feito constar da sua decisão o seguinte (peça 16) :
 (...) 
Consoante aduzido pelo autor, tendo em conta a não concomitância do ato da aposentadoria com o adimplemento das verbas resultantes da conversão das licenças-prêmio em pecúnia, questão da qual alega não ter tido ciência adredemente, requereu, já em 05/07/2018 a desistência do pedido de aposentadoria, ingressando, logo em seguida, em 18/07/2018, com a ação ordinária subjacente.
Neste compasso, convém frisar que a administração pública tem o legítimo poder-dever de proferir decisões acerca das pretensões formuladas pelo administrado, relativamente à relação de natureza administrativo-funcional estabelecida entre as partes, não sendo possível que o poder judiciário substitua tal prerrogativa, a fim de fazer prevalecer a vontade do particular.
Neste sentido, observo que sequer houve manifestação da administração pública quanto ao pleito de desistência requestado pelo autor. Poucos dias após ingressar com o pedido administrativo, já ingressou o ora agravante com a ação ordinária subjacente, inviabilizando o Estado de se manifestar quanto ao seu pedido formulado voluntariamente e que objetiva a desconstituição de um ato levado a efeito em atendimento, portanto, à pretensão do próprio autor.
A alegação de que do ato de aposentadoria decorreria o decote de valores dos proventos não pode ser utilizada como elemento suficiente para impedir e substituir o regular decurso de um processo administrativo com vistas a analisar o pleito de retorno à atividade, tendo em conta as formalidades que decorrem da lei e que são de absoluto conhecimento do autor, sobretudo por se tratar de ilustre membro do Ministério Público Federal.
Não tendo a administração pública decidido acerca do quanto solicitado pelo autor, e em não havendo qualquer notícia de morosidade, não há que se falar em pretensão resistida e, logo, é possível vislumbrar, eventual ausência de interesse processual.
 (...) 
Posto isto, com supedâneo no acima alinhavado, acolho as razões expendidas no agravo interno para reconsiderar a decisão liminar de fls., revogando-a, e mantendo, por consequência, a decisão de primeira instância até o pronunciamento de mérito pela Segunda Turma deste tribunal.
6.3. Em razão desta decisão judicial desfavorável a sua pretensão e de procedimentos/decisões adotados no âmbito do MPF para provimento da vaga decorrente da aposentadoria, o Subprocurador-Geral da República Sr. Moacir Guimarães Morais Filho ingressou com dois Mandados de Segurança no STJ (MSs 24.774 e 24.786) , alegando vícios nas deliberações adotadas. O Ministro Napoleão Nunes Maia Filho acolheu os pedidos de liminar formulados nos MSs e manteve em atividade o ora recorrente (págs. 9 a 17 da peça 29) .
6.4. Ato contínuo, a AGU ajuizou Reclamação com Pedido de Liminar no STF, alegando que as liminares prolatadas pelo STJ, nos autos do MSs 24.774 e 24.786, 'usurparam a competência desse Supremo Tribunal Federal para processar e julgar, originariamente, os mandados de segurança contra atos do Procurador-Geral da República, nos termos do art. 102, I, 'd', da Constituição Federal'. No histórico dos fatos narrados na referida Reclamação consta o seguinte (pág. 12 da peça 37) :
Em 05.11.2018, a Exma. Sra. Procuradora-Geral da República, na esfera administrativa, indeferiu o pedido de desistência da aposentadoria apresentado pelo Sr. Moacir Guimarães Morais Filho, por ausência de previsão legal (Doc. 13) . (destacamos e sublinhamos) 
6.5. Recentemente a Ministra Rosa Weber do STF, relatora da Reclamação 32.997 - Distrito Federal, entendeu estar 'ausente usurpação da competência desta Suprema Corte', razão pela qual negou seguimento a Reclamação e julgou prejudicado o pedido de liminar. Nas suas considerações, a Relatora assim se manifestou (peça 39) :
 (...) 
5. A análise da documentação acostada com a exordial evidencia que o Mandado de Segurança 24.786-DF tem como autoridade impetrada o Desembargador Federal João Luiz de Sousa, prolator da decisão monocrática proferida nos autos do Agravo de Instrumento nº 102057784.2018.4.01.0000, em trâmite perante o TRF da 1ª Região, que revogou, em juízo de retratação, medida cautelar deferida e determinou o retorno do beneficiário da decisão reclamada ao 'status quo' anterior ao do pedido de aposentadoria voluntária, a qual foi concedida pela Procuradora-Geral da República, por meio da Portaria PGR nº 974.
6. Cumpre salientar que na petição inicial do writ o impetrante requer a atribuição de efeito suspensivo aos embargos de declaração opostos contra a decisão proferida pelo Desembargador Federal João Luiz de Sousa, para a restauração dos efeitos da tutela recursal deferida no Agravo de Instrumento nº 1020577-84.2018.4.01.0000.
7. Não diviso a alegada usurpação da competência originária do Supremo Tribunal Federal prevista no art. 102, I, d, da Carta Magna, porquanto não questionado, na hipótese, ato imputável à Procuradora-Geral da República, e sim decisão judicial proferida pelo Desembargador Relator do Agravo de Instrumento nº 1020577-84.2018.4.01.0000, em trâmite perante o TRF da 1ª Região.
 (...) 
9. O Mandado de Segurança nº 24.774, por sua vez, tem como autoridade impetrada Subprocurador-Geral do Conselho Superior do Ministério Público Federal, aspecto a conjurar enquadramento na hipótese de competência originária prevista no art. 102, I, 'd', da Carta Magna.
 (...) 
11. Registro, de mais a mais, que o writ tem como pedido liminar a suspensão do procedimento de gestão administrativa e, no mérito, 'o arquivamento do Procedimento de Gestão Administrativa - PGEA nº 1.00.001.000250/2018-11 até o trânsito em julgado da ação de desaposentação e dos recursos vinculados à tutela recursal deferida'. 
12. Consoante emerge dos autos, o Subprocurador-Geral do Conselho Superior do Ministério Público Federal José Flaubert Machado Araújo, apontado como autoridade coatora, foi designado como relator do Procedimento de Gestão Administrativa - PGEA nº 1.00.001.000250/2018-11, sendo o responsável pelo seu trâmite. Logo, a pretensão de suspensão ou arquivamento temporário do trâmite do procedimento de preenchimento da vaga decorrente da aposentadoria do beneficiário não desconstitui o ato emanado da Procuradora-Geral da República, que declarou a sua abertura. 
13. Concluo que em momento algum está em jogo competência originária do STF, na medida em que a autoridade apontada como coatora não consta do rol das hipóteses sujeitas à jurisdição originária desta Corte, tampouco se pretendeu, no mandado de segurança, a extinção do procedimento iniciado pela Procuradora-Geral da República, mas a suspensão do seu trâmite até decisão final a ser proferida na Ação Ordinária nº 1014069-10.2018.4.01.3400, na qual discutida a possibilidade de retratação do pedido voluntário de aposentadoria do beneficiário do ato reclamado.
6.6. Extrai-se dos fatos relatados acima que, embora o pedido feito administrativamente pelo ora recorrente para retornar à atividade tenha sido indeferido, em 05/11/2018, pela Sra. Procuradora-Geral da República, há decisões liminares do STJ proferidas nos MSs 24.774 e 24.786 que lhe asseguram, no momento, a continuidade na atividade, considerando que foi negado seguimento a Reclamação ajuizada no STF que buscou anular tais liminares. 
6.7. Quanto às alegações do recorrente de suposto cometimento de irregularidades por parte do Secretário-Geral da Procuradoria-Geral da República na condução do Procedimento de Gestão Administrativa nº 1.00.000.013821/2018-98 relativo ao seu pedido de retorno à atividade, parece não ser o caso, tendo em vista que, conforme consta do histórico dos fatos relatados nas petições apresentadas ao Poder Judiciário pela AGU, o pedido do ora recorrente foi processado pelas instâncias administrativas do MPF, inclusive com instrução da Divisão de Aposentadoria e Pensões da Secretaria de Gestão de Pessoas no sentido de que fosse submetido previamente ao Conselho Superior do Ministério Público Federal para manifestação, pois o entendimento a que se chegou naquele momento foi de que o instituto jurídico incidente ao caso seria a reversão prevista no art. 25, inciso II, da Lei nº 8.112/1990, e dentro do rito previsto na Lei Complementar nº 75/1993 (art. 57, inciso XXI) . Houve manifestação do Conselho, presidido pela Sra. Raquel Elias Ferreira Dodge, na 6ª Sessão Ordinária de 7/8/2018 (peça 7) , que, por maioria, 'opinou favoravelmente ao pedido de desistência da aposentadoria, tendo em vista que a atribuição é da Procuradora-Geral da República'.
6.8. Infere-se dos autos que o entendimento de quem detinha competência para deliberar acerca do pedido administrativo apresentado pelo Subprocurador-Geral da República Sr. Moacir Guimarães Morais Filho era a Sra. Procuradora-Geral da República, tendo em vista que o art. 49, inciso XX, da Lei Complementar nº 75/1990 estabelece que, na qualidade de Chefe do Ministério Público Federal, é sua atribuição 'praticar atos de gestão administrativa, financeira e de pessoal'. Ademais, o ato de concessão da aposentadoria (Portaria PGR/MPF nº 974, de 12/6/2018) foi exarado por ela, sendo que eventual alteração do mesmo deve ser praticado por autoridade da mesma instância. Assim, não se vê, no caso, supostas irregularidades cometidas pelo Secretário-Geral da Procuradoria-Geral da República, pois, conforme mencionado, o Conselho entendeu que atribuição para deliberar sobre o pedido apresentado era da Procuradora-Geral da República, que presidiu a Sessão na qual se chegou a esse veredicto. Tanto é assim que posteriormente, em 05.11.2018, a Procuradora-Geral da República indeferiu, na seara administrativa, o pedido formulado pelo ora recorrente de retornar à atividade. 
6.9. De fato, a Administração tem poder-dever de decidir acerca dos pedidos que lhe são formulados dentro de prazo razoável. Isso é o que se extrai de disposições tanto da Lei 8.112/90 quanto da Lei 9.784/99, que se aplicam subsidiariamente aos membros do MPF, por força inclusive do que dispõe o art. 287 da Lei Complementar nº 75/1990. A propósito, os dispositivos que estabelecem prazo para a Administração deliberar são, verbis:
Lei 8.112/90
Art. 104. É assegurado ao servidor o direito de requerer aos Poderes Públicos, em defesa de direito ou interesse legítimo. 
Art. 105. O requerimento será dirigido à autoridade competente para decidi-lo e encaminhado por intermédio daquela a que estiver imediatamente subordinado o requerente. 
Art. 106. Cabe pedido de reconsideração à autoridade que houver expedido o ato ou proferido a primeira decisão, não podendo ser renovado. 
Parágrafo único. O requerimento e o pedido de reconsideração de que tratam os artigos anteriores deverão ser despachados no prazo de 5 (cinco) dias e decididos dentro de 30 (trinta) dias.
Lei 9.784/99
Art. 48. A Administração tem o dever de explicitamente emitir decisão nos processos administrativos e sobre solicitações ou reclamações, em matéria de sua competência.
Art. 49. Concluída a instrução de processo administrativo, a Administração tem o prazo de até trinta dias para decidir, salvo prorrogação por igual período expressamente motivada. (destacamos) 
6.10. Embora tais normas estabeleçam prazo de até 30 dias para tomada de decisão em processo administrativo pela autoridade competente, após concluída a instrução, é sabido que, dependendo da estrutura administrativa que o órgão possui - por exemplo, no âmbito deste Tribunal há unidade específica para tratar das questões administrativo-funcional das autoridades do Tribunal (Gabinete de Apoio Estratégico - Gapes) , o que agiliza e facilita a tomada de decisões dos requerimentos apresentados pelos membros da Corte de Contas - e do tipo de pedido que foi apresentado à Administração, esse prazo para deliberação pode variar. No caso concreto, parece ser situação incomum requerimento para retorno à atividade de membro do Ministério Público Federal após inativação voluntária mesmo que tenham passados somente 21 dias da jubilação. Isso, alinhado à tipologia que constou do pedido que fora apresentado pelo ora recorrente e considerando as atribuições do Conselho Superior do Ministério Público Federal, ocasionou um prazo de decisão superior àquele por ocasião do pedido de concessão de aposentadoria, que é um tipo feito comum e que tem seu processo de trabalho bem definido em todos os órgãos públicos. Assim, parece que não houve morosidade no âmbito do MPF para tomada de decisão do pedido de retorno à atividade do recorrente.
6.11. A alegação do recorrente de que não lhe foram pagos os valores relativos à indenização em pecúnia relativos aos períodos de licença prêmio também não caracteriza irregularidade, pois, conforme apontado no histórico apresentado pela AGU e transcrito acima, quando da apreciação do pedido de aposentadoria voluntária, a Administração do MPF deferiu também a indenização requerida, mas seu pagamento ficou diferido. Isso é comum na prática administrativa dos órgãos públicos, particularmente neste atual contexto de restrição orçamentária/financeira por que passa o estado. A título de exemplo, essa prática é amplamente adotada no âmbito da Administração do TCU, conforme pode ser visto nos atos que deferiram esse tipo de pedido (peças 40 a 42) :
Secretaria-Geral de Administração
Despachos
CONVERSÃO DE LICENÇA-PRÊMIO EM PECÚNCIA
- Autorização -
Em 17 de maio de 2013
FUNDAMENTO LEGAL: Acórdão 1980/2009-TCU-Plenário, alterado pelo Acórdão 2912/2010-TCU-Plenário; Acórdão 3263/2012-TCU-Plenário; e, item da alínea 'p' do inciso III do art. 1º da Portaria-TCU nº 3, de 2 janeiro de 2013.
AUTORIZANDO, no processo de interesse do servidor aposentado (...) , a conversão em pecúnia de 3 (três) meses de licença-prêmio por assiduidade não usufruída, bem como o seu pagamento, o qual ocorrerá no final deste exercício desde que haja sobras orçamentárias e financeiras.
 (...) 
Secretário-Geral [peça 40; destaques não constam no original]
Em 7 de novembro de 2018
 (...) 
AUTORIZANDO, no processo de interesse do servidor aposentado (...) , a conversão em pecúnia de 3 (três) meses de licença-prêmio por assiduidade não usufruída, bem como o seu pagamento na medida das disponibilizadas orçamentárias e financeiras.
 (...) 
Secretário-Geral [peça 41; destaques não constam no original]
Em 8 de abril de 2019
AUTORIZANDO, no processo de interesse do servidor aposentado (...) , a conversão em pecúnia de 3 (três) meses de licença-prêmio por assiduidade não usufruída, bem como o seu pagamento na medida das disponibilizadas orçamentárias e financeiras.
 (...) 
Secretário-Geral (destacamos e sublinhamos) [peça 42]
6.12. Quanto ao fato de o ato de aposentadoria ser considerado complexo e depender do registro do TCU para ser definitivo, isso não impede que o gestor não possa adotar providências para modificar ou alterá-lo caso haja necessidade, em decorrência inclusive de algum pedido apresentado pelo inativo. A Instrução Normativa - TCU nº 78, de 21 de março de 2018, aprovada no julgamento que levou a prolação do Acórdão 603/2018-TCU-Plenário e nos estudos do Grupo de Trabalho de que trata o Acórdão 2473/2013-TCU-Plenário, assim dispõe:
Art. 2º A autoridade administrativa responsável por ato de admissão ou de concessão de aposentadoria, reforma ou pensão submeterá ao Tribunal, para fins de registro, informações relativas aos seguintes atos:
 (...) 
II - concessão de aposentadoria;
 (...) 
VII - alteração de concessão.
§ 1º Configuram, entre outras, hipóteses que exigem o encaminhamento de ato de alteração de concessão à apreciação pelo Tribunal, sejam decorrentes de pedido do interessado, de decisão administrativa ou de ordem judicial:
 (...) 
Art. 3º Embora não sujeitas a registro, deverão ser enviadas ao Tribunal, pela autoridade administrativa responsável, informações relativas a:
 (...) 
II - cancelamento de concessão;
 (...) 
VI - anulação de concessão.
 (...) 
§ 1º As informações de que tratam os incisos do caput deste artigo deverão ser consignadas no ato de admissão ou de concessão já cadastrado no e-Pessoal.
 (...) 
§ 4º Constitui cancelamento de concessão no e-Pessoal a extinção do ato decorrente de:
I - reversão de aposentadoria a pedido do interessado;
 (...) 
III - retorno do aposentado à atividade;
 (...) 
§ 7º As informações relativas a anulação de admissão ou anulação de concessão devem ser prestadas no ato inicial ou de alteração, eivado de ilegalidade, observado o seguinte:
I - ato editado há menos de cinco anos e pendente de registro pelo TCU, caberá ao órgão de pessoal anular o ato, prestar a informação no e-Pessoal e anexar os documentos comprobatórios;
II - ato editado há mais de cinco anos e pendente de registro pelo TCU, caberá ao órgão de pessoal anular o ato, se comprovada a má-fé, prestar a informação no e-Pessoal e anexar os documentos comprobatórios;
III - ato editado há mais de cinco anos e pendente de registro pelo TCU, caberá ao órgão de pessoal solicitar a anulação do ato no e-Pessoal e anexar os documentos comprobatórios;
IV - ato registrado pelo TCU há menos de cinco anos, independentemente da data de edição do ato, caberá ao órgão de pessoal solicitar a anulação no e-Pessoal e anexar os documentos comprobatórios;
V - ato registrado pelo TCU há mais de cinco anos, independentemente da data de edição do ato, se comprovada a má-fé, caberá ao órgão de pessoal solicitar a anulação no e-Pessoal e anexar os documentos comprobatórios. [sublinhados não constam no original]
6.13. Em atendimento ao inciso II do art. 2º da referida norma, o ato de concessão de aposentadoria do ora recorrente já se encontra no sistema e-Pessoal deste Tribunal, mas o ato, sob o número 89037/2018 (peça 43) , ainda permanece com o Gestor de Pessoal (MPF) , ou seja, o ato, após a finalização do cadastramento, terá que ser submetido ainda ao Controle Interno do MPF para manifestação e só depois será disponibilizado ao Tribunal para o exercício da atribuição prevista no inciso III do art. 71 da Constituição Federal. Ademais, nos termos do referido normativo, a depender do desfecho que terão as demandas judiciais do ora recorrente em curso no Poder Judiciário ou até mesmo eventual decisão que lhe atenda quanto à sua pretensão na via administrativa, o Gestor de Pessoal terá que cadastrar no sistema e-Pessoal outras informações, as quais, nas hipóteses previstas nos incisos I e III do §4º do art. 3º acima transcrito, serão consignadas no próprio ato de concessão. Por isso que, enquanto não estiver definido o retorno à atividade do ora recorrente, seu ato concessório não será disponibilizado ao Tribunal para apreciação. Desta forma, é descabida, ao ver deste Auditor, a preocupação do recorrente acerca da possibilidade de o Tribunal vir a examinar a legalidade do seu ato concessório para fins de registro. De todo modo, convém orientar à Sefip para que acompanhe o desenrolar do referido ato concessório à luz do que consta nestes autos, devendo submetê-lo a apreciação do Tribunal somente após estar consolidada a situação do Sr. Moacir Guimarães Morais Filho no âmbito do MPF.
6.14. Acerca do pedido de reversão de aposentadoria a pedido do interessado, enquadramento que foi dado ao pedido do recorrente na instrução feita no âmbito da Secretaria de Gestão de Pessoas do MPF e defendida pelo AGU no peticionamento que fez ao Poder Judiciário, cabe salientar que o Tribunal ao responder consulta formulada pelo Excelentíssimo Senhor Deputado Rodrigo Maia, presidente da Câmara dos Deputados, estabeleceu parâmetros claros acerca deste instituto jurídico, conforme Acórdão 1961/2017-TCU-Plenário, o qual foi redigido da seguinte forma:
VISTOS, relatados e discutidos estes autos que tratam de consulta formulada pelo Exmo. Senhor Deputado Rodrigo Maia, Presidente da Câmara dos Deputados, com o intuito de dirimir dúvidas sobra a correta aplicação do art. 25, inciso II, da Lei 8.112/1990, que trata da reversão de aposentadoria.
ACORDAM os Ministros do Tribunal de Contas da União, reunidos em Sessão Plenária, ante as razões expostas pelo Revisor, em:
9.1. conhecer da presente consulta, porquanto preenchidos os requisitos do art. 264 do Regimento Interno do TCU;
9.2. responder ao consulente que, em obediência aos princípios da moralidade, da eficiência, da economicidade, da razoabilidade, da supremacia do interesse público sobre o privado, do planejamento, da segurança jurídica e da estabilização de jurisprudência, há necessidade de se condicionar o deferimento do pedido de reversão de aposentadoria voluntária a que alude o art. 25, inciso II, da Lei 8.112/1990, ao comprovado interesse da administração e ao prévio ressarcimento dos valores porventura recebidos pelo servidor a título de licença-prêmio por assiduidade, convertida em pecúnia, nos termos do que já foi decidido por esta Corte mediante os Acórdão 1980/2009-TCU-Plenário, 6.197/2009-TCU-1ª Câmara, 1.342/2011-TCU-Plenário, 6.197/2009-TCU-1ª Câmara e 779/2016-TCU-Plenário;
9.3. deixar assente que, caso o servidor, após a reversão, venha a computar o tempo de serviço adicional ou a idade atualizada para a segunda aposentadoria, deverá submeter-se às regras vigentes à época da nova concessão;
9.4. encaminhar cópia deste acórdão, bem como do relatório e do voto que o fundamentam, à Presidência da Câmara dos Deputados, ao Senado Federal, ao Conselho Nacional de Justiça, ao Conselho Nacional do Ministério Público, ao Ministério do Planejamento e à Secretaria de Administração do Tribunal de Contas da União, para que adotem a sistemática aprovada nesta deliberação a eventuais de pedidos de reversão pendentes ou que venham a ocorrer no futuro, a partir da publicação deste Acórdão;
9.5. determinar à Secretaria de Fiscalização de Pessoal que fiscalize e represente a esta Corte no caso de algum órgão público federal estar atuando de forma contrária ao que ora se decide. 
6.15. Mesmo na seara administrativa, convém mencionar que não é incomum declarar nulo/tornar sem efeito ato concessório de aposentadoria quando eivado de algum vício e desde que sejam observadas as balizas previstas no §7º do art. 3º da IN-TCU nº 78/2018, conforme transcrição. Nesse sentido, pode-se mencionar situação que ocorreu na Administração do Tribunal que ensejou na anulação do ato concessório. Vejam:
PORTARIA-TCU Nº 484, DE 30 DE OUTUBRO DE 2017.
O PRESIDENTE DO TRIBUNAL DE CONTAS DA UNIÃO, no uso da atribuição que lhe confere o art. 70, inciso III, da Lei nº 8.443, de 16 de julho de 1992, e tendo em vista as informações constantes do processo TC Processo 036.776/2016-5, resolve:
CONCEDER APOSENTADORIA voluntária, com proventos integrais, ao servidor (...) , no cargo de Auditor Federal de Controle Externo, Área Controle Externo, Especialidade Controle Externo, Classe Especial, Padrão 13, do Quadro de Pessoal da Secretaria deste Tribunal, com fundamento no artigo 3º da Emenda Constitucional nº 47, de 5 de julho de 2005, acrescidos das vantagens previstas no artigo 2º da Lei nº 8.911, de 11 de julho de 1994, no artigo 15, § 1º, da Lei nº 9.527, de 10 de dezembro de 1997, e no artigo 67 da Lei nº 8.112, de 11 de dezembro de 1990, asseguradas pelo art. 13 da Lei nº 9.624, de 2 de abril de 1998. 
RAIMUNDO CARREIRO 
 (Publicado no DOU Edição nº 209 de 31/10/2017, Seção 2, p. 64) 
PORTARIA-TCU Nº 498, DE 7 DE NOVEMBRO DE 2017.
O PRESIDENTE DO TRIBUNAL DE CONTAS DA UNIÃO, no uso das atribuições que lhe confere o art. 28, incisos I e XXXIV, do Regimento Interno, aprovado pela Resolução-TCU nº 155, de 4 de dezembro de 2002;
considerando a ausência de concordância com a data de publicação da aposentadoria por parte dos servidores interessados, e
tendo em vista as informações contidas no processo TC Processo 031.688/2017-9, resolve:
TORNAR SEM EFEITO, com fundamento no art. 53 da Lei nº 9.784/1999, as Portarias-TCU nos 484, 485, 490, 491 e 492, datadas de 30 de outubro de 2017, publicadas no Diário Oficial da União Edição nº 209, de 31 de outubro de 2017, Seção 2, páginas 63, 64 e 65, e no BTCU nº 103, de 31 de outubro de 2017. 
 RAIMUNDO CARREIRO 
 (Publicado no DOU Edição nº 215 de 09/11/2017, Seção 2, p. 59) [destaques não constam no original]
6.16. Em relação às alegações apresentadas pelo recorrente acerca de suposto descumprimento pelo MPF das decisões judiciais prolatadas em seu favor, cabe salientar que a jurisprudência do Tribunal, no que tange ao tema, tem se firmado na linha de que, em razão de pagamentos efetuados com base em sentença judicial aos agentes públicos de forma geral, cabe a Corte de Contas Federal verificar se foram observados os limites objetivos e subjetivos da sentença que autorizou tais dispêndios. Acerca do tema, cabe reproduzir a seguir excerto do voto condutor do Acórdão 7856/2014-TCU-Primeira Câmara.
Nos termos do art. 468 do Código de Processo Civil, 'a sentença, que julgar total ou parcialmente a lide, tem força de lei nos limites da lide e das questões decididas'. Já o art. 472 do mesmo diploma legal, estabelece que: 'a sentença faz coisa julgada às partes entre as quais é dada, não beneficiando, nem prejudicando terceiros' (nossos os grifos) .
Referidos dispositivos legais, como se vê, tratam dos limites objetivos (art. 468) e subjetivos (art. 472) da coisa julgada. 
Segundo o previsto no art. 472 do CPC, a coisa julgada vincula somente as partes, não atingindo terceiros, que não podem ser beneficiados ou prejudicados. Trata-se da eficácia inter partes da coisa julgada, que se justifica em razão dos princípios da ampla defesa e do contraditório, pois não se pode admitir que a sentença de mérito torne-se imutável e indiscutível para aquele que não participou do processo.
Já o limite objetivo da coisa julgada diz respeito à possibilidade de rediscussão da matéria já decidida, ensinado a doutrina majoritária pátria que a eficácia preclusiva da coisa julgada atinge tão somente as alegações referentes à causa de pedir que fez parte da demanda, porquanto alegado outro fato jurídico ou outra fundamentação jurídica não presentes na primeira demanda, entende-se como afastada do caso a tríplice identidade (mesmas partes, mesma causa de pedir e mesmo pedido) , que impediria que a mesma causa fosse novamente enfrentada judicialmente em novo processo.
6.17. Desta forma, como ainda estão em curso as ações ajuizadas pelo recorrente relativo ao seu retorno à atividade e considerado que não compete ao Tribunal substituir o gestor em suas prerrogativas, entende-se que tais questões, por ora, devem ser sanadas entre o Poder Judiciário, que exarou as decisões, e a própria Administração do MPF, como já tem ocorrido, sem perder de vista que o ordenamento jurídico prevê consequências para quem eventualmente deixa de dar cumprimento a ordens judiciais.
CONCLUSÃO
7. Da análise anterior, conclui-se que não foram constatados indícios de irregularidades cometidas por parte do Secretário-Geral da Procuradoria-Geral da República (PGR) na condução do Procedimento de Gestão Administrativa nº 1.00.000.013821/2018-98, que versa sobre pedido de retorno à atividade do Subprocurador-Geral da República Sr. Moacir Guimarães Morais Filho, particularmente no ato que determinou a adoção das providências cabíveis com vistas ao cumprimento da Portaria PGR 974, de 12/6/2018, que concedeu aposentadoria voluntária ao recorrente.
7.1. Com base nessas conclusões, propõe-se negar provimento ao recurso.
PROPOSTA DE ENCAMINHAMENTO
8. Ante o exposto, submetem-se os autos à consideração superior, propondo-se, com fundamento no art. 48 da Lei 8.443/1992 c/c os artigos 285 e 286, parágrafo único, do RI/TCU:
a) conhecer do recurso e, no mérito, negar-lhe provimento;
b) orientar à Sefip para acompanhar o desenrolar do ato concessório de aposentadoria nº 89037/2018 à luz do que consta nestes autos, devendo submetê-lo, se houver necessidade, a apreciação do Tribunal somente após estar consolidada a situação do Subprocurador-Geral da República Sr. Moacir Guimarães Morais Filho, no âmbito do MPF;
c) cientificar ao recorrente e os demais interessados do acórdão que vier a ser prolatado, ressaltando-se que o relatório e o voto que o acompanharem podem ser consultados no endereço www.tcu.gov.br/acordaos, no dia seguinte ao de sua oficialização."
2.	Informe-se que, nesta data (14/8/2019) , o Sr. Moacir Guimarães Morais Filho veio aos autos, por intermédio de sua advogada, "requerer a desistência da presente Representação, tendo em vista a confirmação pelo Superior Tribunal de Justiça da tutela recursal concedida pelo Tribunal Regional Federal da 1ª Região" (peça 46, p. 1) .
	É o Relatório.

Katiuscia Pereira de Alvim (OAB/DF 42.511) e Juliana Nery Macêdo (OAB/DF 38.215), representando Moacir Guimarães Morais Filho (procuração à peça 2).

Não atuou.

REPRESENTAÇÃO. APOSENTADORIA VOLUNTÁRIA CONCEDIDA NO CARGO DE SUBPROCURADOR-GERAL DA REPÚBLICA. PEDIDO DE RETRATAÇÃO DO REPRESENTANTE PARA VOLTAR À ATIVIDADE NEGADO PELO GESTOR RESPONSÁVEL DENTRO DO JUÍZO DE CONVENIÊNCIA E OPORTUNIDADE. AUSÊNCIA DE ILEGALIDADE. AUSÊNCIA DE INTERESSE PÚBLICO. NÃO CONHECIMENTO. PEDIDO DE REEXAME. ALEGAÇÕES RECURSAIS INSUFICIENTES PARA MODIFICAR O JULGAMENTO REALIZADO. APELO CONHECIDO, MAS IMPROVIDO QUANTO AO MÉRITO.

REPRESENTAÇÃO (REPR)

Secretaria de Recursos (Serur).

Conforme consignado no Relatório precedente, trata-se de Pedido de Reexame interposto à peça 29 pelo Sr. Moacir Guimarães Morais Filho, Subprocurador-Geral da República, contra o Acórdão 2611/2018-TCU-Plenário (peça 23) , mediante o qual esta Corte de Contas decidiu não conhecer da presente Representação, tendo em vista a ausência de interesse público na suposta irregularidade reportada a este Tribunal pelo ora recorrente, consubstanciada essencialmente em alegada omissão do Secretário Geral da Procuradoria-Geral da República tendente a manter a aposentadoria voluntária do Sr. Moacir Filho, a despeito de seu pedido subsequente de desistência da aposentação e retorno à atividade.
2.	Quanto à admissibilidade do recurso, permito-me colacionar abaixo os fundamentos por mim lançados em despacho no qual, dissentindo do exame empreendido pela Secretaria de Recursos (Serur) às peças 31 a 33, decidi conhecer do Pedido de Reexame em apreço, sem atribuir-lhe, contudo, efeito suspensivo:
"Segundo consta da Ata nº 45 da Sessão Ordinária de Plenário do dia 14/11/2018 (https://portal.tcu.gov.br/atas/TCU_ATA_0_N_2018_45.pdf, pág. 10) , o autor da presente Representação, Sr. Subprocurador-Geral da República Moacir Guimarães Morais Filho, produziu sustentação oral por ocasião do julgamento do Acórdão 2611/2018-TCU-Plenário.
2. Nessas circunstâncias, considerando que essa prerrogativa de defesa, conforme se depreende do art. 168 do Regimento Interno do TCU, combinado com o art. 144 desse mesmo normativo, é restrita a responsáveis e interessados assim reconhecidos nos autos, parece-me incontroverso que o Sr. Moacir Guimarães já foi reconhecido neste TC Processo 037.346/2018-0 como parte interessada.
3. Em reforço a essa percepção, destaque-se que, no despacho encaminhado à Presidência desta Casa pela Chefia de Gabinete do eminente relator a quo, Ministro Vital do Rêgo (peça 22) , previamente àquela Sessão Ordinária de Plenário do dia 14/11/2018 para fins de análise do pedido de sustentação oral então formulado pelo Sr. Moacir Guimarães à peça 21, consta esclarecimento no sentido de que 'o requerente atende aos requisitos estabelecidos nos artigos 144 e 145 do Regimento Interno/TCU, de forma que não há óbice ao deferimento do pleito'.
4. Caracterizada, destarte, a legitimidade do Sr. Moacir Guimarães para, em sede de recurso, instigar o TCU a reavaliar se o desfecho dado a esta Representação foi o mais adequado.
5. Quanto ao interesse recursal, assentado no binômio necessidade e utilidade, considero-o igualmente presente no caso em análise, uma vez que a interposição de Pedido de Reexame contra o Acórdão 2611/2018-TCU-Plenário é o remédio processualmente posto à disposição daquele Subprocurador-Geral da República para, no âmbito deste TC Processo 037.346/2018-0, tentar assegurar o direito subjetivo e o interesse público tidos pelo representante como violados, com o que não concordou o TCU, conforme fundamentação que ampara aquela decisão plenária.
6. Não restou atendido, por outro lado, o requisito da tempestividade, eis que o apelo somente foi protocolizado em 21/12/2018 (peça 29, p, 1) , sendo que os advogados do douto Subprocurador-Geral da República foram notificados do Acórdão 2611/2018-TCU-Plenário em 4/12/2018 (peças 27 e 28) , expirando-se, portanto, em 19/12/2018, o prazo legal previsto no art. 33 da Lei 8.443, de 16/7/1992, aplicável àquela espécie recursal por força do art. 48 deste mesmo diploma.
7. Esclareça-se, desde já, que, na linha de jurisprudência deste Tribunal de Contas (v.g. Acórdão 432/2014-TCU-Plenário e 3.644/2012-1ª Câmara) , não se aplica à processualística do TCU a regra de contagem de prazo na qual parecem ter se fundamentado os causídicos do Sr. Moacir Guimarães, qual seja, a de que os quinze dias para se recorrer do Acórdão 2611/2018-TCU-Plenário deveriam ser contados, em consonância com o art. 231, inciso I, da Lei 13.105, de 16/3/2015 (Novo Código de Processo Civil) , a partir da juntada aos autos do Aviso de Recebimento (AR) relativo à notificação do decisum recorrido, ou seja, a partir de 13/12/2018 (peça 28) .
8. Como há disposição expressa sobre a matéria tanto na Lei Orgânica deste Tribunal (art. 30, inciso I, alínea 'd') quanto no Norma Regimental desta Corte (art. 183, inciso I, alínea 'd') , não há que se falar em aplicação subsidiária das disposições do aludido Codex.
9. Admito, de todo modo, a possibilidade de conhecimento do recurso com fundamento nos arts. 285, § 2º, e 286, parágrafo único, do Regimento Interno/TCU, pois, nos termos do referido § 2º, eventual intempestividade recursal pode ser relevada nas hipóteses de 'superveniência de fatos novos e dentro do período de cento e oitenta dias [...], caso em que não terá efeito suspensivo'.
10. Como fundamentação fática para esse excepcional juízo de admissibilidade positivo, cito as decisões judiciais mencionadas pelo interessado em seu recurso (peça 29) e nos esclarecimentos adicionais por ele juntados ao processo (peças 30, 36 e 37) , decisões estas que, por terem sido proferidas posteriormente à prolação do Acórdão 2611/2018-TCU-Plenário, amoldam-se ao conceito de fato novo superveniente, segundo se depreende, por exemplo, dos Acórdãos 1.611/2015, 264/2014 e 3.079/2012 proferidos pelo Plenário desta Corte.
Ante o exposto, decido:
a) conhecer do Pedido de Reexame autuado como peça 29, interposto pelo Sr. Moacir Guimarães Morais Filho contra o Acórdão 2611/2018-TCU-Plenário, eis que satisfeitos os requisitos previstos no art. 285, caput e § 2º, segunda parte, do Regimento Interno/TCU, aplicável àquela espécie de apelo por força do art. 286, parágrafo único, dessa mesma norma;
b) em estrita observância ao disposto na referida segunda parte do § 2º do art. 285 da Norma Regimental desta Corte, deixar de atribuir efeito suspensivo ao mencionado recurso, mantendo, por conseguinte, os efeitos do Acórdão 2611/2018-TCU-Plenário;
c) restituir os autos à Secretaria de Recursos (Serur) , para que se pronuncie quanto ao mérito do Pedido de Reexame em tela." (peça 38) 
3.	Ratifico, nesta assentada, o juízo de admissibilidade constante do despacho acima transcrito, o que faço pelos mesmos fundamentos lançados naquela oportunidade.
4.	Quanto ao mérito, verifica-se que o auditor federal encarregado de instruir o feito no âmbito da Serur defende - com a anuência do escalão diretivo da Secretaria - que o Pedido de Reexame em tela merece ser improvido, eis que os argumentos recursais apresentados pelo Sr. Moacir Guimarães Morais Filho não justificam qualquer alteração no desfecho processual adotado neste TC Processo 037.346/2018-0 quando da prolação do Acórdão 2611/2018-TCU-Plenário.
5.	Assiste razão à unidade instrutiva. Aliás, incorporo às minhas razões de decidir a análise por ela empreendida à peça 44, eis que cuidou de abordar, com profundidade e abrangência, as questões postas em discussão na presente etapa processual.
6.	Com efeito, não se vislumbra nos autos motivo para atuação desta Corte de Contas com foco nas medidas administrativas em curso na PGR relacionadas à aposentadoria do Sr. Subprocurador-Geral Moacir Guimarães e ao pedido de desistência por ele apresentado àquele órgão.
7.	Igualmente descabida qualquer ingerência deste Tribunal voltada a dar efetividade a decisões judiciais apontadas pelo recorrente como não cumpridas no âmbito daquela Procuradoria-Geral. O interessado certamente conhece os remédios processuais legalmente postos à disposição de quem se vê prejudicado por eventual descumprimento a decisões do Poder Judiciário. Esse conhecimento jurídico, aliás, está evidenciado na própria atuação do Sr. Moacir como membro do Ministério Público da União desde 1978, segundo se depreende de informação constante dos autos (peça 5, p. 2, alínea "c", in fine) .
8.	Diante disso, entendo que não há ajustes a se fazer no Acórdão 2611/2018-TCU-Plenário, devendo, portanto, ser negado provimento ao recurso em exame e mantido em seus exatos termos o referido decisum.
9.	Repiso, por oportuno, o entendimento a que chegou esta Corte quando foi proferida a deliberação ora recorrida, qual seja, o de não se vislumbrar interesse público no prosseguimento do feito, visto se tratar, na essência, de mera busca pela satisfação de interesses pessoais do representante.
10.	Aproveito o ensejo para, em acréscimo à análise empreendida pela Serur, esclarecer ao recorrente que é realmente possível, conforme ele sustenta em seu Pedido de Reexame (peça 29) , a apreciação, pelo TCU, "de direito individual da parte lesada" (peça 29, p. 8) . Essa apreciação, entretanto, jamais deve ocorrer quando se verifica, a exemplo do que se vê nestes autos, que o objetivo maior da representação está na tutela de interesses particulares, ainda que perpasse questões afetas ao interesse público.
11.	Em outras palavras, para que esta Corte de Contas se debruce sobre suposta lesão a interesse individual, por mais relevante que ele possa parecer para alguém, é necessário que essa possível lesão seja mera consequência de algum ato de gestão que, sob a jurisdição do TCU, detenha relevante interesse público, sopesando-se, para isso, a missão constitucional desse órgão de controle externo de zelar pela boa e regular aplicação dos recursos públicos federais.
12.	Por fim, sugiro ligeiro ajuste na proposta apresentada pela Serur destinada a "orientar à Sefip para acompanhar o desenrolar do ato concessório de aposentadoria nº 89037/2018 à luz do que consta nestes autos, devendo submetê-lo, se houver necessidade, à apreciação do Tribunal somente após estar consolidada a situação do Subprocurador-Geral da República Sr. Moacir Guimarães Morais Filho, no âmbito do MPF".
13.	De modo a evitar eventual demora desarrazoada na apreciação do referido ato concessório, entendo pertinente que a orientação dirigida à Secretaria de Fiscalização de Pessoal (Sefip) seja apenas para que essa unidade técnica, caso venha a examinar a legalidade da aposentação em comento, leve em consideração todo o desenrolar dos processos, administrativos e judiciais, relacionados a essa inativação, podendo propor, se julgar necessário, o sobrestamento do respectivo processo de pessoal.
14.	Quanto à petição recém juntada aos autos pelo Sr. Moacir Guimarães Morais Filho requerendo "a desistência da presente Representação, tendo em vista a confirmação pelo Superior Tribunal de Justiça da tutela recursal concedida pelo Tribunal Regional Federal da 1ª Região" (peça 46, p. 1) , cabe informar ao nobre Subprocurador-Geral que, em consonância com a processualística do TCU, especialmente com o princípio do impulso oficial a ela aplicável, este TC Processo 037.346/2018-0 não tem seu andamento condicionado ao desejo de qualquer das partes interessadas, não havendo, portanto, qualquer impedimento à sua pronta apreciação nesta fase recursal.
15.	Nada mais havendo a ponderar, encerro minha manifestação, mas não sem antes deixar consignado que, em relação às demais questões ventiladas nos autos, adoto como razões de decidir a fundamentação do Acórdão 2611/2018-TCU-Plenário, assim como o exame de mérito empreendido pela Serur à peça 44.
	Ante o exposto, Voto pela adoção da minuta de Acórdão que ora submeto à apreciação deste Colegiado.
TCU, Sala das Sessões Ministro Luciano Brandão Alves de Souza, em 14 de agosto de 2019.
AROLDO CEDRAZ 
Relator